【裁判字號】    92,訴,75
【裁判日期】    920703
【裁判案由】    強盜等
【裁判全文】
臺灣花蓮地方法院刑事判決                            九十二年度訴字第七五號
    公  訴  人  臺灣花蓮地方法院檢察署檢察官
    被      告  甲○○
右列被告因強盜等案件，經檢察官提起公訴（九十二年度偵字第五六七號、九十二年
度偵字第六二七號、九十二年度偵字第六四一號、九十二年度偵字第九七六號）及移
    主  文
甲○○連續於夜間侵入住宅竊盜，處有期徒刑壹年，扣案之鑰匙壹支、修指甲刀壹支
均沒收；又攜帶兇器、毀壞安全設備竊盜，因防護贓物、脫免逮捕，而當場施以強暴
，處有期徒刑柒年貳月。應執行有期徒刑捌年，扣案之鑰匙壹支、修指甲刀壹支均沒
收。
    事  實
一、甲○○於民國九十一年十二月二十日，甫因所犯多次竊盜犯行，經台灣桃園地方
    法院以九十一年度桃簡字第一五二七號案件判處有期徒刑三月確定，尚未執行（
    不構成累犯），竟不知悔改，基於意圖為自己不法所有之概括犯意，連續於附表
    所示之時間及地點，以各該犯罪手法竊取被害人如附表所示之財物，嗣因被害人
    報警而查獲，並扣得甲○○所有之鑰匙一支及修指甲刀一支（非足供兇器之用）
    。
二、甲○○另於九十二年三月一日中午十二時許，為侵入位於花蓮縣卓溪鄉崙山村東
    側保留地、平日有時會供人居住之丙○○工寮，竟隨手拾起置於地上、客觀上足
    供兇器使用之鐵條，破壞附加於前開工寮大門之掛鎖後進入，並竊取工寮內之米
    酒、飲料維士比飲用，及竊取工寮旁丙○○所有之雞一隻，當場宰殺食用。甲○○於該工寮內休息至翌日早晨某時，復竊取工寮旁丙○○所有之雞七隻並予宰殺
    ，其得手後，於該日中午十二時許，正烹煮其中一隻時，為前來巡視之丙○○發
    現並加以阻止，詎甲○○竟為防護所竊得之雞隻並脫免逮捕，而當場持原置於工
    寮內之菜刀、鐵鎚各一支揮舞並追趕丙○○，丙○○因懼恐遭甲○○傷及而逃離
    現場，甲○○竟再持工寮外約拳頭大之石塊向丙○○丟擲，幸未擊中。嗣經丙○○央請村長報警而當場查獲，並扣得前開石頭一顆。
三、案經花蓮縣警察局、花蓮縣警察局吉安分局、花蓮縣警察局玉里分局報請臺灣花
    蓮地方法院檢察署檢察官偵查起訴及移送併案審理。
    理  由
一、訊據被告甲○○對於右揭犯罪事實一部份均坦承不諱，對於犯罪事實二部分則承
    認有於前揭時間及地點，以上揭方法侵入丙○○所有之工寮，並竊取上開物品，
    於丙○○阻止其烹煮竊得之雞隻時，為防護該雞隻並脫免逮捕，而持工寮外約拳
    頭大之石塊丟擲攻擊丙○○之事實，核與被害人辛○○、丁○○、癸○○、庚○○、戊○○、壬○○、己○○，及證人丙○○指述之情節相符，並有贓物認領保
    管單八紙、照片四十七幀、車籍資料查詢單乙紙在卷可稽，且扣得鑰匙一支、修
    指甲刀一支、石頭一顆可佐，自足認被告前開自白與事實相符，堪以採信。惟被
    告對犯罪事實二部分，則矢口否認有何手持工寮內之菜刀、鐵鎚揮舞並追趕丙○○之事實，惟查：此部分事實不惟據證人丙○○於偵查及本院中指證歷歷，且業
    據被告於警訊及偵查中所是認（見警卷第七頁、偵卷第二十七頁），再證人即案
    發當天查獲被告之警員黃國隆、孫珍治亦證稱：伊二人到案發現場時，有七、八
    個人圍住被告，被告手中有持鐵鎚與村民對峙中，雙方並有爭執，被告說「只是
    吃了幾隻雞，沒必要那麼多人圍住我，大不了賠錢」，雙方一來一往持續口角，
    當時被告手中沒有拿菜刀，菜刀放在被告腳邊等語（見偵卷第十九頁反面、第二
    十頁），足見被告於遭村民圍捕前，確有將鐵鎚、菜刀等物攜出工寮，核與證人
    丙○○所述情節較為相符，故應以證人丙○○所證為可採，被告所辯不足為採。
    綜上所述，本件事證業已明確，被告之犯行堪以認定，應予依法論科。
二、按毀壞構成門扇之一部之電動鎖及喇叭鎖，係毀壞門扇之行為，毀壞附加於門上
    之掛鎖，則屬毀壞安全設備，最高法院著有八十三年度台上字第三八五六號判決
    可供參照，又查鐵條屬質地堅硬、客觀上足以對人之生命及身體造成危險之物，
    係屬兇器，故核被告甲○○前開犯罪事實一所為，係犯刑法第三百二十條第一項
    之竊盜罪（附表編號第一、二、四、五、六、七）、刑法第三百二十一條第一項
    第二款之毀壞安全設備加重竊盜罪（附表編號第三），及刑法第三百二十一條第
    一項第一款之於夜間侵入住宅加重竊盜罪（附表編號第八）；其前開犯罪事實二
    所為，除犯有刑法第三百零六條第一項之侵入住居罪外，尚有刑法第三百二十九
    條之準強盜罪，因有同法第三百二十一條第一項第二款、第三款之情形，故應依
    同法第三百三十條第一項之加重強盜罪論處。雖公訴人認被告所為犯罪事實一之
    數犯行，係犯刑法第三百二十二條之常業竊盜罪，然刑法第三百二十二條規定以
    竊盜為常業之罪，指以竊盜為職業者而言，不以行竊次數為標準，苟非以行竊為
    謀生之職業，縱有多次行竊，仍難以常業竊盜論擬（最高法院三十年度上字第三
    二八號判例參照），經查被告所為如附表所示之各犯行，或為竊車以供代步之用
    ，或為竊取食物、衣服以供一時溫飽，均非以之為謀生之職業，公訴意旨漏未斟
    酌此點，尚有未洽，惟其基本事實同一，本院自應予審理，並變更其起訴法條；
    又公訴人追加起訴認被告持鐵條毀壞附加於門上掛鎖之行為，另涉犯刑法第三百
    五十四條之毀損器物罪（見本院卷第五十頁），惟被告之毀損行為，如前所述，
    既已該當同法第三百二十一條第一項第二款所列之加重條件，公訴人此部分追加
    起訴即有誤會，附此敘明。被告如犯罪事實一所為之數次竊盜犯行，均時間緊接
    ，觸犯構成要件相同之罪名，顯係基於概括犯意反覆為之，應依連續犯規定論以
    刑法第三百二十一條第一項第一款之夜間侵入住宅竊盜罪，並依法加重其刑。被
    告如犯罪事實二所為，犯有刑法第三百零六條第一項及同法第三百三十條第一項
    之罪，惟該二罪間有方法目的之牽連關係，應從一重論以刑法第三百三十條第一
    項之加重強盜罪。被告所犯連續夜間侵入住宅竊盜罪與加重強盜罪之間，手段殊
    異，犯意各別，應予分論併罰。被告如犯罪事實二之行為，公訴人雖僅就被告加
    重強盜罪之犯行提起公訴，然檢察官就犯罪事實一部起訴者，其效力及於全部，
    本件被告未經被害人丙○○同意，即無故侵入丙○○所有、平常會供人居住之工
    寮，且經被害人丙○○表明提出告訴之意（見偵卷第二十七頁、第二十八頁），
    自犯有刑法第三百零六條第一項之罪，此與前揭論罪科刑之加重強盜罪部分，有
    牽連犯關係，業如前述，本院自應就屬於裁判上一罪之侵入住居罪加以審理。爰
    審酌被告正值年輕力壯，卻不思以己力賺取金錢，供其開銷，其甫於九十一年十
    二月二十日，因所犯多次竊盜犯行，經台灣桃園地方法院判處有期徒刑三月確定
    ，竟仍不知悛悔，再度於短時間內犯下本件多次犯行，顯見其惡性非輕，復審酌
    其犯罪之動機、犯罪所用之手段，及其犯後大致能坦承犯行等一切情狀，分別量
    處如主文所示之刑，並定其應執行之刑。扣案之鑰匙一支、修指甲刀一支，為被
    告所有，供其犯罪所用之物，此業據其自承在卷（見本院卷第五十六頁），爰依
    刑法第三十八條第一項第二款之規定，宣告沒收；扣案之石頭一顆則非被告所有
    之物，故不予宣告沒收。
三、公訴意旨雖以被告屢犯竊盜、強盜等罪，有犯罪之習慣，且居無定所，不斷侵入
    他人住宅居住，顯見僅藉刑之執行不足根絕惡性，而聲請本院依竊盜犯贓物犯保
    安處分條例之規定，諭知令被告入勞動處所強制工作云云，惟查，被告雖屢犯竊
    盜、強盜案件，但所犯或係為竊車供代步之用，或係因飢餓而竊取食物以供溫飽
    ，尚難因此即認被告有犯罪之習慣，是公訴人此部分聲請，不為本院所採。又公
    設辯護人雖以被告於犯罪事實二中，既懼怕工寮主人丙○○報警，卻又對之為攻
    擊行為，顯與常人反應有違，且被告當時有喝酒等種種情形，聲請將被告送往鑑
    定機構作精神鑑定，惟被告既自承其攻擊被害人丙○○之目的，除在脫免逮捕外
    ，亦在防護其正烹煮之雞隻，故其會對被害人丙○○為攻擊行為，亦無違常情；
    再被告對其於案發當天之所為，及欲達到之目的，均能供述明確，顯見其記憶甚
    為清晰，難認有何陷於意識不清之狀態，故公設辯護人此部分聲請亦不足為本院
    所採，均附此敘明。
據上論斷，應依刑事訴訟法第二百九十九條第一項前段、第三百條，刑法第五十六條
、第三百二十一條第一項第一款、第三百零六條第一項、第三百二十九條、第三百三
十條第一項、第五十五條後段、第五十一條第五款、第三十八條第一項第二款，罰金
罰鍰提高標準條例第一條前段之規定，判決如主文。
本案經檢察官乙○○到庭執行職務。
中      華      民      國    九十二    年      七      月      三      日
                              臺灣花蓮地方法院刑事庭
                                  審判長法  官  鄭培麗
                                        法  官  賴淳良
                                        法  官  鄭光婷
右正本證明與原本無異。
如對本判決不服，應於送達後十日內，向本院提出上訴狀。（應抄附繕本）告訴人或
被害人如對於本判決不服者，應具備理由請求檢察官上訴，其上訴期間之計算係以檢
察官收受判決正本之日期為準。
                                        法院書記官
中      華      民      國    九十二    年      七      月      八      日
附錄本判決論罪科刑法條：
刑法第三百二十一條第一項第一款
犯竊盜罪而有左列情形之一者，處六月以上五年以下有期徒刑：
一、於夜間侵入住宅或有人居住之建築物、船艦或隱匿其內而犯之者。
刑法第三百二十九條
竊盜或搶奪，因防護贓物、脫免逮捕或湮滅罪證而當場施以強暴、脅迫者、以強盜論
。
刑法第三百三十條第一項
犯強盜罪而有第三百二十一條第一項各款情形之一者，處五年以上十二年以下有期徒
刑。
附表：
┌──┬───────┬───────┬────┬─────────┐
│編號│ 犯罪時間     │犯罪地點      │ 被害人 │犯罪方法及所得財物│
│    │              │              │        │（新臺幣）        │
├──┼───────┼───────┼────┼─────────┤
│ 一 │ 九十二年二月 │花蓮縣瑞穗鄉瑞│ 辛○○ │見車號Ｒ五－九二四│
│    │ 二日凌晨二時 │北村瑞北二十之│        │二號自小貨車車窗未│
│    │ 許           │七號前        │        │關、鑰匙未拔取，遂│
│    │              │              │        │徒手竊取          │
├──┼───────┼───────┼────┼─────────┤
│ 二 │ 九十二年二月 │花蓮縣瑞穗鄉瑞│ 不詳   │徒手竊得手推車一台│
│  │ 二日凌晨某時 │北村某工寮（平│        │                  │
│    │              │日無人居住）  │        │                  │
│    │              │              │        │                  │
├──┼───────┼───────┼────┼─────────┤
│ 三 │ 九十二年二月 │花蓮縣卓溪鄉崙│ 丁○○ │拉開工寮內扣之後門│
│    │ 二日早晨某時 │山村丁○○之工│        │進入竊得農藥噴灑器│
│    │              │寮內（平日無人│        │一具              │
│    │              │居住）        │        │                  │
├──┼───────┼───────┼────┼─────────┤
│ 四 │ 九十二年二月 │花蓮縣瑞穗鄉鶴│ 癸○○ │以自備鑰匙竊取車號│
│    │ 四日上午十時 │村之省道台九線│        │ＲＪＰ－九六八號機│
│    │ 許           │公路二九一公里│        │車                │
│    │              │處路旁        │        │                  │
├──┼───────┼───────┼────┼─────────┤
│ 五 │ 九十二年二月 │花蓮縣卓溪鄉崙│ 庚○○ │以掛於工寮大門旁之│
│    │ 七日晚間六時 │山村一０二之四│        │鑰匙，開啟工寮門鎖│
│    │ 許           │號工寮（平日無│        │進入其內，竊得羊一│
│    │              │人居住）      │        │隻、雞二隻        │
├──┼───────┼───────┼────┼─────────┤
│ 六 │ 九十二年三月 │花蓮縣花蓮市中│ 戊○○ │徒手竊取腳踏車一台│
│    │ 二日晚間十時 │山橋北端      │        │                  │
│    │ 許           │              │        │                  │
├──┼───────┼───────┼────┼─────────┤
│ 七 │ 九十二年三月 │花蓮縣壽豐鄉池│ 壬○○ │以自備之修指甲刀一│
│    │ 三日凌晨一時 │南村池南路一段│        │支啟動車號ＨＡＬ－│
│    │ 許           │四六之一號騎樓│        │九八五號機車電門而│
│    │              │處            │        │竊取得手          │
├──┼───────┼───────┼────┼─────────┤
│ 八 │ 九十二年三月 │花蓮縣壽豐鄉池│ 己○○ │以前開自備之修指甲│
│    │ 三日凌晨一時 │南村四健會二二│        │刀一支開啟位於該址│
│    │ 三十分許     │號（平日有人居│        │住宅之大門喇叭鎖，│
│    │              │住）          │        │竊得該宅內之水餃、│
│    │              │              │        │湯圓、酒類等物品食│
│    │              │              │        │用，竊得衣物供穿著│
└──┴───────┴───────┴────┴─────────┘


司法院資訊處製作；財團法人民間司法改革基金會備份。
